【裁判字號】    99,訴,953
【裁判日期】    990927
【裁判案由】    毒品危害防制條例
【裁判全文】
臺灣高雄地方法院刑事判決               99年度訴字第953號
公  訴  人  臺灣高雄地方法院檢察署檢察官
被      告  甲○○
指定辯護人  本院公設辯護人  陳信凱
上列被告因違反毒品危害防制條例案件，經檢察官提起公訴（98
年度偵字第38023號），本院判決如下：
    主  文
甲○○持有第三級毒品純質淨重二十公克以上，處有期徒刑捌月
。扣案之兼含第二級毒品MDMA及甲基安非他命成分之淺藍綠色圓
錠陸拾柒顆（驗後淨重共為壹拾柒點貳捌玖公克）沒收銷燬之；
扣案之愷他命壹包（含包裝袋壹只，驗後淨重陸拾玖點壹貳陸公
克）及包裝上開圓錠之塑膠包裝袋壹只，均沒收。
    事  實
一、甲○○明知MDMA、甲基安非他命及愷他命分別為毒品危害防
    制條例所列管之第二級毒品及第三級毒品，不得非法持有，
    竟基於持有第二級毒品及第三級毒品之犯意，於民國98年11
    月28日某時（起訴書原記載為98年12月4 日19時40分前之某
    時），在高雄市○○區○○路、民族路交叉處之「時尚PUB
    」，向真實姓名年籍不詳、綽號「神經」之成年男子收受兼
    含第二級毒品MDMA及甲基安非他命之淺藍綠色圓錠67顆（含
    塑膠包裝袋毛重19 .58公克，驗前淨重17.3公克，驗後淨重
    17.289公克，MDMA純質淨重7.689 公克、甲基安非他命純質
    淨重1.211 公克）、第三級毒品愷他命白色粉末1 包（毛重
    70.6公克，驗前淨重69.139公克，驗後淨重69.126公克，純
    質淨重65.198公克）而持有之。嗣甲○○為將上揭毒品交還
    綽號「神經」之成年男子，於98年12月4 日下午7 時40分許
    ，將上揭毒品置於隨身穿著衣物之口袋內，騎乘車牌號碼P3
    J- 398號重型機車，行經高雄縣大寮鄉○○○路102 號前時
    ，與其他車輛發生擦撞，甲○○因而受傷並經高雄縣政府消
    防局（下稱消防局）送至高雄市立小港醫院急救，到院後由
    於甲○○意識模糊，消防局救護人員李建儒、戴光燦為確認
    甲○○人別身分，先行搜尋甲○○穿著之衣物口袋有無證件
    ，發覺甲○○身穿之外套口袋內置有白色粉末乙包、淺藍綠
    色圓錠67顆及現金新臺幣（下同）100,000 元，查覺有異，
    隨即報警，經警到場處理並扣得上開白色粉末及圓錠，因而
    查獲上情。
二、案經高雄縣政府警察局林園分局報請臺灣高雄地方法院檢察
    署檢察官偵查起訴。
    理  由
壹、證據能力部分：
  (一)按被告以外之人於審判外之言詞或書面陳述，除法律有規定
    者外，不得作為證據；又按被告以外之人於偵查中向檢察官
    所為陳述，除顯有不可信之情況者外，得為證據，刑事訴訟
    法第159 條第1 項、第159 條之1 第2 項分別定有明文。證
    人即消防局救護人員李建儒、戴光燦、高雄縣政府警察局方
    志揮、被告之母徐陳美鳳於偵查中作證時均已具結，且實務
    運作時，檢察官偵查中向被告以外之人所取得之陳述，原則
    上均能遵守法律規定，不致違法取供，其可信度極高，並無
    顯有不可信之情況，依上揭規定得為證據。
  (二)次按，被告以外之人於審判外之言詞或書面陳述，除法律有
    規定者外，不得作為證據；被告以外之人於審判外之陳述，
    雖不符刑事訴訟法第159 條之1 至第159 條之4 之規定，而
    經當事人於審判程序同意作為證據，法院審酌該言詞陳述或
    書面陳述作成時之情況，認為適當，亦得為證據，當事人、
    代理人或辯護人於法院調查證據時，知有第159 條第1 項不
    得為證據之情形，而未於言詞辯論終結前聲明異議者，視為
    有前項之同意，刑事訴訟法第159 條第1 項及第159 條之5
    分別定有明文。卷附之高雄縣政府消防局大寮分隊98年12月
    7 日職務報告書、職員工作紀錄簿、高雄醫學大學附設中和
    紀念醫院檢驗報告、臺灣尖端先進生技醫藥股份有限公司濫
    用藥物實驗室99年2 月25日濫用藥物尿液檢驗報告，雖屬被
    告以外之人於審判外之書面陳述（上開醫院及生技公司非屬
    檢察署概括指定之鑑定機關），然當事人於審判程序對於上
    開證據方法之證據能力均表示不爭執，本院審酌前開審判外
    之書面陳述於作成時之情況，並無違法不當或證明力明顯過
    低之瑕疵，應得作為證據。
貳、實體部分：
一、訊據被告甲○○就前揭犯罪事實坦承不諱（本院訴卷37頁）
    ，而被告因交通事故受傷並經消防局送至高雄市立小港醫院
    急救，到院後由於被告意識模糊，消防局救護人員李建儒、
    戴光燦為確認被告人別身分，先行搜尋被告穿著之衣物口袋
    有無證件，發覺甲○○身穿之外套口袋內置有白色粉末乙包
    、淺藍綠色圓錠67顆及現金100,000 元等情，亦經證人李建
    儒、戴光燦、方志揮證述屬實，復有高雄縣政府警察局扣押
    筆錄、扣押物品目錄表、扣押物照片8 張、高雄縣政府消防
    局大寮分隊98年12月7 日職務報告書、職員工作紀錄簿等件
    在卷可佐；又經警查扣之白色粉末乙包、淺藍綠色圓錠67顆
    ，經送高雄醫學大學附設中和紀念醫院鑑定結果，淺藍綠色
    圓錠含有MDMA成分（驗後純質淨重合計約7.698 公克）、甲
    基安非他命成分（驗後純質淨重合計約1.211 公克）；白色
    粉末1 包含有愷他命成分（驗後純質淨重約65.198公克），
    有該醫院檢驗報告1 份在卷可稽（偵卷第24、25頁），本件
    事證明確，足徵被告之自白與事實相符，被告上開犯行洵堪
    認定，應依法論罪科刑。
二、核被告所為，係犯毒品危害防制條例第11條第2 項之持有第
    二級毒品罪、同條例第11條第5 項之持有第三級毒品純質淨
    重20公克以上罪。被告以一行為同時持有2 類第二級毒品（
    MDMA、甲基安非他命）、第三級毒品，觸犯3 罪，為想像競
    合犯，依刑法第55條規定，應從一重論以持有第三級毒品純
    質淨重20公克以上罪。
三、爰審酌被告並無前科，有臺灣高等法院前案紀錄表在卷為憑
    ，素行尚可，然被告高中肄業，已有一定之智識，當知其持
    有毒品對國民身心健康戕害甚鉅，且持有第三級毒品愷他命
    之純質淨重逾20公克甚多，對社會秩序已有相當之危害程度
    ，惟念其坦承犯罪，犯後態度良好等一切情狀，量處如主文
    所示之刑。
四、沒收部分：
  (一)扣案之兼含第二級毒品MDMA及甲基安非他命成分之淺藍綠色
    圓錠67顆（含袋毛重19.58 公克，驗前淨重17.3公克，驗後
    淨重17.289公克）為第二級毒品，應依毒品危害防制條例第
    18條第1 項前段規定沒收銷燬之；包裝上開圓錠之空塑膠包
    裝袋1 只，係用於包裹圓錠，防止其裸露、潮濕，便於攜帶
    施用，衡酌該圓錠並非粉末狀態，與塑膠包裝袋非不可分離
    ，應認塑膠包裝袋尚非毒品之一部，惟俱屬被告所有，屬於
    供被告持有毒品犯罪所用之物，爰依刑法第38條第1 項第2
    款規定，宣告沒收之。
  (二)另因毒品危害防制條例第18條第1 項前段僅規定第一級、第
    二級毒品沒收銷燬之，而同條項中段就查獲之第三級毒品部
    分僅規定「沒入銷燬之」，乃屬行政罰之性質，僅能由查獲
    機關以行政處分之「沒入銷燬」程序處理，要不得由法院諭
    知「沒收銷燬」之刑事處分，故前開扣得之愷他命既為第三
    級毒品，自無從由法院依該條項規定諭知沒入銷燬；然扣案
    之愷他命1 包（毛重70.6公克，驗前淨重69.139公克，驗後
    淨重69.126公克）既屬違禁物，即應依刑法第38條第1 項第
    1 款之規定沒收之，又扣案愷他命之塑膠包裝袋1 只，為被
    告連同愷他命一起取得，且因所包裝之愷他命為粉末狀態，
    部分已殘留沾黏於包裝袋上，與上開扣案之淺藍綠色圓錠不
    同，衡情該包裝袋與其內愷他命毒品難以析離，且無析離之
    實益與必要，應視同毒品，併依刑法第38條第1 項第1 款規
    定諭知沒收。
  (三)至扣案之sony T700 手機（含0000000000SIM 卡）、NOKIA
    RM－305 手機（含0000000000SIM 卡）手機各1 支及現金10
    0,000 元，雖為被告所有，惟既非違禁物，亦非供犯罪所用
    或犯罪預備、因犯罪所生或所得之物，爰不予沒收，併此敘
    明。
五、公訴意旨雖認為被告係基於營利之犯意，向「神經」之成年
    男子販入扣案毒品，故被告應係涉犯毒品危害防制條例第4
    條第2 項、第3 項之販賣第二級、第三級毒品罪。惟查：
  (一)販賣毒品罪，固祗須以營利為目的，予以販入或賣出，有一
    於此，其犯罪即為完成，不以販入後復行賣出為要件。然而
    成立該罪仍須行為人主觀上有營利之目的，客觀上有販入或
    賣出之行為為必要，本件被告所持有之MDMA及甲基安非他命
    純質淨重雖分別為7.689 公克、1.211 公克，愷他命驗後純
    質淨重則有約65.198公克，但持有毒品之原因本有多端，或
    僅單純持有、或為供己或他人施用、或為販賣、或為運輸，
    此亦毒品危害防制條例第4 條至第11條分視持有之原因而異
    其要件、法定刑之緣故，故被告是否涉犯販賣第二級、第三
    級毒品罪，仍應視其他事證綜合論斷，尚不得僅憑被告持有
    扣案毒品之數量多寡，即遽認其係以營利之目的販入而持有
    。
  (二)以查獲過程而論，被告並非經警監聽通聯查得被告曾與他人
    交涉買賣毒品或經他人指述被告有何販毒行為方予查獲，僅
    因偶然之交通事故，救護人員為確認被告身分人別搜尋被告
    衣物口袋，方才查悉被告持有扣案毒品之情，且被告遭警查
    扣之物，除扣案之毒品、現金100,000 元外，並未扣得分裝
    袋或電子磅枰等通常用於販毒所需之器物，亦無相關事證可
    證被告係自他人購得系爭毒品，基於無罪推定及罪證有疑、
    利於被告之原則，自不足認定被告有何意圖營利販入第二級
    、第三級毒品之行為；又本件被告隨身雖攜有現金100,000
    元，然依證人即被告之母徐陳美鳳證述：戶籍地房子有貸款
    ，房子登記為被告的，貸款亦由被告申辦及繳納，98年12月
    間伊有拿100,000 元給被告等語（見偵卷第75頁），核與被
    告所辯10 0,000元係由其母親徐陳美鳳所交付之情相合，則
    該筆100, 000元現金是否與購買毒品有關，尚有疑問，況若
    被告係向他人購買毒品，當應支出現金而非收入，身上應無
    大筆現金留存，方符情理；至被告本案為警採集之尿液，經
    送檢驗結果，雖未驗出MDMA、愷他命陽性反應之情，有臺灣
    尖端先進生技醫藥股份有限公司濫用藥物實驗室99年2 月25
    日濫用藥物尿液檢驗報告1 份在卷可稽（見偵卷第86至87頁
    ），然此僅能證明被告於於採尿前往前回溯1 至4 日內並未
    施用扣案之第二級、第三級毒品，與認定被告收受扣案第二
    級、第三級毒品之目的是否供營利之用，並無必然關係，是
    故，亦難憑此遽認被告基於營利之目的收受扣案毒品。
  (三)基上，公訴人所舉對被告不利之事證，尚未達到通常一般之
    人均不致有所懷疑，得確信被告確有販賣扣案毒品情事為真
    實之程度，而有合理之懷疑存在，公訴人復未提出其他積極
    證據足以證明被告有何公訴意旨所稱被告販賣扣案毒品之犯
    行，就此部分原應為無罪之諭知，然因起訴書認被告販賣與
    本院認定之持有行為具有吸收犯之實質上一罪關係，爰不另
    為無罪之諭知，併此敘明。
據上論斷，應依刑事訴訟法第299 條第1 項前段，毒品危害防制
條例第11條第2 項、第5 項、第18條第1 項前段，刑法第11 條
、第55條、第38條第1 項第1 款、第2 款，判決如主文。
本案經檢察官張雅婷到庭執行職務。
中    華    民    國    99    年    9     月    27    日
                  刑事第十八庭  審判長法  官  黃宗揚
                                      法  官  鄭子文
                                      法  官  高瑞聰
以上正本證明與原本無異。
如不服本判決應於收受送達後10日內向本院提出上訴書狀，並應
敘述具體理由；如未敘述上訴理由者，應於上訴期間屆滿後20日
內向本院補提理由書（均須按他造當事人之人數附繕本）「切勿
逕送上級法院」。
中    華    民    國    99    年    9     月    28    日
                                      書記官  林修弘
附錄本案論罪科刑法條全文：
毒品危害防制條例第11條
持有第一級毒品者，處 3 年以下有期徒刑、拘役或新臺幣 5 萬
元以下罰金。
持有第二級毒品者，處 2 年以下有期徒刑、拘役或新臺幣 3 萬
元以下罰金。
持有第一級毒品純質淨重十公克以上者，處 1 年以上 7 年以下
有期徒刑，得併科新臺幣 1 百萬元以下罰金。
持有第二級毒品純質淨重二十公克以上者，處 6 月以上 5 年以
下有期徒刑，得併科新臺幣 70 萬元以下罰金。
持有第三級毒品純質淨重二十公克以上者，處 3 年以下有期徒
刑，得併科新臺幣 30 萬元以下罰金。
持有第四級毒品純質淨重二十公克以上者，處 1 年以下有期徒
刑，得併科新臺幣 10 萬元以下罰金。
持有專供製造或施用第一級、第二級毒品之器具者，處 1 年以
下有期徒刑、拘役或新臺幣 1 萬元以下罰金。

司法院資訊處製作；財團法人民間司法改革基金會備份。
